臺灣桃園地方法院民事判決　九十三年度訴字第三九六號
　　原　　　告　乙○○
　　訴訟代理人　甲○
　　被　　　告　鍾定遠原名為.
　　訴訟代理人　蕭萬龍律師
右當事人間請求損害賠償事件，於民國九十三年八月十九日言詞辯論終結，本院判決
如左：
    主    文
被告應給付原告新台幣拾萬元，及自民國九十三年四月一日起至清償日止，按年息
百分之五計算之利息。
原告其餘之訴駁回。
訴訟費用由被告負擔三分之一，餘由原告負擔。
本判決第一項得假執行。但被告如以新臺幣參拾萬元為原告預供擔保後，得免為假執
行。
原告其餘假執行之聲請駁回。
    事    實
甲、原告方面：
一、聲明：
（一）被告應給付原告新台幣（下同）九十萬元，及自起訴狀繕本送達被告翌日（即
      民國九十三年四月一日）起至清償日止，按年息百分之五計算之利息。
（二）願供擔保，請准宣告假執行。
二、陳述：
（一）被告於九十一年三月二十六日凌晨零時許，在其位於桃園縣平鎮市○○路一一
      九巷三六弄十七號住處及原告所有之車號Ｔ四─六九一○號自小客車內，基於
      傷害之故意徒手毆打原告，致原告受有臉部、背部及四肢等多處瘀傷之傷害，
      刑事案件部分業經鈞院九十一年度壢簡字第八六○號刑事判決處被告拘役五十
      九日，如易科罰金，以三百元折算一日確定在案。
（二）按「因故意或過失，不法侵害他人之權利者，負損害賠償責任。故意以背於善
      良風俗之方法，加損害於他人者亦同」；「不法侵害他人之身體、健康、名譽
      、自由、信用、隱私、貞操、或不法侵害其他人格法益而情節重大者，被害人
      雖非財產上之損害，亦得請求賠償相當之金額」，民法第一百八十四條第一項
      及第一百九十五條第一項前段分別定有明文，因被告之故意傷害行為造成原告
      長期之心裡陰影，原告迄今仍無法釋懷，被告在毆打原告時已知悉原告懷有身
      孕，本件事發後原告曾至醫院檢查，因醫師告知胎兒之心跳不穩，原告遂決定
      將該胎兒拿掉，故原告之精神上因被告上述傷害行為受到極大痛苦，爰依法請
      求被告賠償原告精神慰撫金九十萬元。
（三）兩造本為男女朋友關係，原告於九十一年二月因發現懷有身孕本欲與被告結婚
      ，然被告本身有暴力傾向，於九十一年三月八日被告竟因細故對原告毆打，致
      原告受有腦震盪之傷害。
三、證據：提出下列證據為證。
原證一：台灣桃園地方法院檢察署檢察官九十一年度偵字第一一八二七號聲請簡易判
        決處刑書影本一份。
原證二：華揚醫院診斷證明書影本一份、李經國診所診斷證明書影本一份。
原證三：九十一年度綜合所得稅各類所得資料清單影本二紙。
原證四：土地登記謄本影本四紙。
乙、被告方面：
一、聲明：
（一）駁回原告之訴及其假執行之聲請。
（二）如受不利之判決，願供擔保請准宣告免為假執行。
二、陳述：
（一）兩造本為男女朋友，且已論及婚嫁，而本件之起因為被告時常無法知悉原告之
      行蹤，經被告要求原告說明，原告竟與被告產生爭執，當時被告因不勝酒力，
      在控制力薄弱之情形下，基於一時衝動做出傷害原告之行為，案發後被告多次
      向原告道歉，並希望獲得原告諒解，則本件係屬被告一時情緒失控所致，原告
      並無其所陳稱受有長期之陰影可言。
（二）被告為高職畢業，被告之父母均仰賴被告照養，且被告之父親在中風後亦無自
      理生活之能力，並須長期支出醫療費用，被告目前失業中，被告名下之不動產
      亦設有最高限額五百六十萬元之抵押權，因原告之請求金額過高，被告無資力
      負擔。
（三）於兩造生活期間，被告陸續為原告代償車輛及房屋貸款，則原告應將其向被告
      所借之款項返還，被告爰依法在十萬元之範圍內對原告主張抵銷。
（四）華揚醫院所出具之診斷證明書與原告在上開刑事案件中所提出之證物不同，而
      原告於九十一年三月八日所受腦震盪之傷害並非被告所為，且該部分亦已逾二
      年之請求權時效，另外，被告否認原告會去拿掉胎兒係因伊毆打所致，況本件
      原告所受之傷害為臉部、背部及四肢等處瘀傷，與胎兒之健康無關。
三、證據：提出下列證據為證。
被證一：畢業證書影本一份。
被證二：各類所得扣繳暨免扣繳憑單影本一份。
被證三：國立台灣大學醫學院附設醫院診斷證明書一份。
被證四：土地登記謄本二份。
丙、本院依職權查詢兩造之財產所得資料及調閱本院九十一年度壢簡字第八六○號刑
    事全卷。
    理    由
一、本件原告起訴主張：被告於九十一年三月二十六日凌晨零時許，在其位於桃園縣
    平鎮市○○路一一九巷三六弄十七號住處及原告所有之車號Ｔ四─六九一○號自
    小客車內，基於傷害之故意徒手毆打原告，致原告受有臉部、背部及四肢等多處
    瘀傷之傷害等情，業據其提出台灣桃園地方法院檢察署檢察官九十一年度偵字第
    一一八二七號聲請簡易判決處刑書影本一份為證，為被告所不爭執，復經本院依
    職權調閱上開刑事卷宗核閱屬實，是原告此部分主張堪信屬實。
二、按「因故意或過失，不法侵害他人之權利者，負損害賠償責任」；「不法侵害他
    人之身體、健康、名譽、自由、信用、隱私、貞操、或不法侵害其他人格法益而
    情節重大者，被害人雖非財產上之損害，亦得請求賠償相當之金額」，民法第一
    百八十四條第一項前段及第一百九十五條第一項前段分別定有明文。本件被告不
    法侵害原告之權利，已如前述，依法被告即應對原告負賠償責任。
三、原告主張因被告上述傷害行為，致原告腹中所懷胎兒之健康因而受到影響，原告
    之生理及精神上均受有重大之損害等語，而民法第一百九十五條第一項所賠償金
    額是否相當，應斟酌雙方身份、資力與加害程度，及其他各種情形核定相當數額
    ，最高法院五十一年台上字第二二三號判例意旨參照。經查，原告於九十一年二
    月二十日至李經國診所檢查時，已證明原告當時已懷孕八週，此有該診所診斷證
    明書影本一份在卷可稽，則被告於同年三月二十六日對原告施以毆打行為時當已
    知悉此情，被告明知原告所懷之胎兒在本件事發時仍處於不穩定之狀況下，猶對
    原告為前述傷害行為，則原告除身體受到上述傷害外，復須憂慮其所懷胎兒之健
    康狀況，原告之情緒必將處於不安之狀態，又原告陳稱其目前無工作收入，雖有
    存款幾萬元及不動產一棟，然約有貸款一百七十萬元未償，被告則陳稱伊為高職
    畢業，伊之資力狀況不佳，家中亦有二人須仰賴伊扶養等情，有兩造分別提出之
    九十一年度綜合所得稅各類所得資料清單影本二紙、被告之畢業證書影本一份、
    各類所得扣繳暨免扣繳憑單影本一份、國立台灣大學醫學院附設醫院診斷證明書
    一份在卷可佐，嗣經本院依職權查詢兩造之財產所得狀況，原告名下財產總額為
    五十一萬七千五百四十元，被告名下財產總額為一百零四萬二千二百四十五元，
    此有稅務電子閘門財產所得調件明細表四紙附卷為憑，本院審酌原告所受傷害之
    實際情形、兩造間之經濟狀況、被告於事後未積極與原告商談賠償事宜、原告精
    神上所須承受之痛苦等一切情狀，認本件原告精神慰撫金之請求以三十萬元為適
    當，逾此範圍之請求，則無理由。
四、按「二人互負債務，而其給付種類相同，並均屆清償期者，各得以其債務，與他
    方之債務，互為抵銷」，民法第三百三十四條第一項前段定有明文。本件被告抗
    辯其曾為原告清償貸款多筆，故被告依法在十萬元之範圍內主張抵銷等語。然查
    ，被告於本院審理中陳稱：「當時因我與原告已經論及婚嫁，而原告收入不固定
    ，又不好意思回家借錢，所以我就跟我父母說『能否將錢借給原告週轉一下，等
    原告收入穩定就會償還』，金額大概有十萬元，因當時我沒有錢，是原告要我回
    家問我父母可否借錢」等語，由上可知，被告與原告間並無成立借貸契約之合意
    ，且依被告所述之情節充其量僅可認定原告或有意願要向被告之父母借款，又原
    告自始均否認有向被告借款，被告對此既未能舉證以實其說，是被告此部分抗辯
    並非可採。
五、從而，原告依侵權行為之法律關係，請求被告給付三十萬元，及自起訴狀繕本送
    達翌日即九十三年四月一日起至清償日止，按週年利率百分之五計算之利息，為
    有理由，應予准許；逾此部分之請求，為無理由，應予駁回。
六、兩造陳明願供擔保，聲請宣告假執行暨免為假執行，經核本件所命給付之金額即
    原告勝訴部分未逾五十萬元，依民事訴訟法第三百八十九條第一項第五款之規定
    ，爰依職權宣告假執行，並就被告免為假執行部分，酌定相當之擔保金額宣告之
    ；原告其餘假執行之聲請，因訴之駁回而失所附麗，不予准許。
七、據上論結，本件原告之訴，為一部有理由，一部無理由，並依民事訴訟法第七十
    九條前段、第三百八十九條第一項第五款、第三百九十二條第二項，判決如主文
    。
中　　　華　　　民　　　國　　九十三　　年　　　九　　　月　　　二　　　日
                                    臺灣桃園地方法院民事第一庭
                                        審判長法      官  郭琇玲
                                              法      官  陳清怡
                                              法      官  林哲賢
右為正本，係照原本作成。
如對本判決上訴，須於判決送達後廿日內向本院提出上訴狀
中　　　華　　　民　　　國　　九十三　　年　　　九　　　月　　　二　　　日
                                              法院書記官  陳淑芬
